【裁判字號】    99,易,568
【裁判日期】    990630
【裁判案由】    妨害自由等
【裁判全文】
臺灣臺北地方法院刑事判決               99年度易字第568號
公  訴  人  臺灣臺北地方法院檢察署檢察官
被      告  甲○○
選任辯護人  董家豪律師
上列被告因妨害自由等案件，經檢察官提起公訴（98年度偵字第
23309號），本院判決如下：
    主  文
甲○○以強暴、脅迫使人行無義務之事，處有期徒刑伍月，如易
科罰金，以新台幣壹仟元折算壹日，扣案之紅色尼龍繩壹捆沒收
之；又以加害生命、身體、名譽之事，恐嚇他人致生危害於安全
，處有期徒刑月，如易科罰金，以新台幣壹仟元折算壹日。應
執行有期徒刑陸月，如易科罰金，以新台幣壹仟元折算壹日，扣
案之紅色尼龍繩壹捆沒收之。
    事  實
一、甲○○與乙○○原係男女朋友關係，甲○○因乙○○欲與其
    分手而心生不滿，於民國98年9月25日下午2時30分許，在其
    位於臺北市○○區○○路2段77巷7號住處內，與乙○○發生
    口角爭執，竟基於強制、傷害人身體之犯意，強行以紅色尼
    龍繩綑綁乙○○之雙手及雙腳，並褪去乙○○身上之衣物，
    過程中乙○○掙扎抗拒，甲○○遂向乙○○恫稱：「妳再動
    ，就一刀捅死妳」等語，以此加害生命、身體之事恐嚇、脅
    迫乙○○，致乙○○因而心生畏懼不敢抵抗而遭綑綁，因而
    受有雙手腕瘀傷之傷害。甲○○綑綁完畢後，復另基於恐嚇
    之犯意，另持數位相機佯裝拍攝乙○○之裸照，向乙○○恫
    稱：「妳以後不管到那家公司上班，只要一交男朋友，我就
    會把裸照寄給他們」、「那妳就去死一死，就算妳父親是警
    察，我也可以找人把他做掉」等語，以此加害生命、身體、
    名譽之事恐嚇乙○○，致乙○○因而心生畏懼。嗣為警於98
    年9月25日晚間6時30分許，在臺北市○○區○○路2段77巷7
    號內查獲，並扣得紅色尼龍繩1綑、數位相機1台。
二、案經乙○○訴由臺北市政府警察局文山第一分局報告臺灣臺
    北地方法院檢察署檢察官偵查起訴。
    理  由
壹、程序方面
  (一)證人即被害人乙○○於接受警員詢問時所為之陳述，為被告
    以外之人於審判外之言詞陳述，依刑事訴訟法第159條第1項
    之規定，前述陳述原則上不具證據能力；惟乙○○於本院99
    年5月11日審理時，已基於證人地位、經合法具結、並在賦
    予被告對質詰問機會之情形下為證述，且其證述之內容，與
    其在警詢中之陳述大致相符，則其於審判外之上開陳述，即
    因其在本件審理時到庭作證，而取得證據能力。
  (二)又按被告以外之人於偵查中向檢察官所為之陳述，除顯有不
    可信之情況者外，得為證據，刑事訴訟法第159 條之1 第2
    項定有明文。查被害人以證人身分證述被告犯罪情節之過程
    ，係在偵查中向檢察官所為之陳述，經具結擔保其信憑性，
    並無顯不可信之情況，且於本院99年5月11日審理時，已基
    於證人地位、經合法具結、並在賦予被告對質詰問機會之情
    形下為證述，應得為證據。
  (三)按被告以外之人於審判外之陳述，雖不符前4 條之規定，而
    經當事人於審判程序同意作為證據，法院審酌該言詞陳述或
    書面陳述作成時之情況，認為適當者，亦得為證據。當事人
    、代理人或辯護人於法院調查證據時，知有第159 條第1 項
    不得為證據之情形，而未於言詞辯論終結前聲明異議者，視
    為有前項之同意，刑事訴訟法第159 條之5 定有明文。查其
    餘下述本院用以認定被告犯行所憑被告以外之人於審判外陳
    述而具有傳聞性質之證據，被告及辯護人與檢察官均未否認
    其證據能力，且無不宜為證據之情形，揆諸前揭說明，均有
    證據能力。
貳、實體方面
一、認定事實部分：
    訊據被告甲○○固坦承於上揭時地先以尼龍繩綑綁告訴人乙
    ○○，並褪去告訴人身上之衣物，再佯裝拍攝告訴人裸照等
    事實，惟矢口否認有何傷害、強制及恐嚇等犯行，辯稱：我
    沒有向告訴人說「妳再動，就一刀捅死妳」，當時我是拿著
    數位相機向告訴人說「你再去交，再去交」，就是告訴人再
    去交男朋友的意思，且係告訴人在電話中問我要如何才會相
    信他，還說「難道要我在你面前自殺嗎」，我那時候很生氣
    ，就回答：「那你去死一死，你死了之後，你爸爸是警察一
    定也會來找我，我再把他弄掉，把自己弄掉」。我綁告訴人
    的時候，她並無掙扎，我很小心綁，綁的時候，她身上也沒
    有任何痕跡，我不知道告訴人有受傷，可能是不小心造成的
    ，我只是想讓告訴人知道我真的很生氣，拆開的時候，我也
    跟她說綁你我也很捨不得，告訴人身上也沒有任何的痕跡云
    云，惟查：
  (一)上揭犯罪事實，業經證人乙○○於警詢、偵查中及本院審理
    時證稱：我到被告家之後，被告就叫我到樓上房間，不知道
    在找什麼，後來被告找到紅色尼龍繩之後，被告就把我從房
    間推到床上，未經我的同意脫掉我的外褲以及內褲，然後把
    我的腳綁起來，後來被告又把我的上衣以及內衣脫掉，把我
    的手綁起來，被告是把我的手拉到後面去反綁，我的手在後
    面是根本不能動的，在綁的過程中我有一直掙扎，我告訴被
    告說「我不要這樣子」，被告當時不予理會，繼續綑綁我的
    手腳，過程中被告有說再吵就要拿刀捅死我，當時我感到害
    怕不敢亂動，我的手腳遭到被告綑綁，有紅色勒痕。被告將
    我綑綁之後，拿出相機拍我的全身，我不想給他拍，他未得
    到我的同意就拿相機拍攝我裸體的照片，之後就把我的手腳
    解開，跟我說以後不管我到哪家公司上班，只要一交男朋友
    ，就會把這些照片寄給他們，當時被告還說就算你的父親是
    警察，也可以找人作掉他等語（見98年度偵字第2330 9號偵
    查卷第9頁及背面、第35至37頁及本院卷第27頁至第31頁背
    面），佐以被告於偵查中供稱：我是想假裝我手上有她的裸
    照，如果她去交男朋友的話，可以嚇她等語；於本院準備程
    序時供述：當時我是拿著數位相機向告訴人說「你再去交，
    再去交」等語；（見前揭偵查卷第28頁及本院卷第9頁背面
    ），復有現場蒐證光碟、檢察事務官之勘驗筆錄、告訴人傷
    勢照片、臺北市立萬芳醫院98年9月26日診斷證明書、扣案
    之紅色尼龍繩1捆、數位相機及扣案物品照片在卷可稽（見
    前揭偵查卷第20至21頁、第39頁、第79至91頁），足認被告
    確有強制、傷害及恐嚇之犯行。
  (二)被告雖辯稱：是告訴人自願讓我捆綁的，我綁的很小心、很
    鬆云云，惟觀諸卷附告訴人傷勢之照片顯示，告訴人雙手均
    有明顯深淺不一之紅色勒痕，且告訴人確受有雙手腕瘀傷，
    亦有前開診斷證明書在卷，顯見告訴人並非自願受綑綁，方
    有掙扎抵抗之行為，亦因而造成其手腕上傷痕。參以告訴人
    於本院審理時證述：被告將我推到床上之後，我有掙扎，被
    告警告我不能亂動，我很害怕，我的手被綑綁在後面根本不
    能動，從我下午被綁到驗傷時已經距離12小時，所以腳部的
    傷痕已經比較小了，案發當時我身高約160公分、體重大約
    39 公斤，被告身高約170公分左右、體重約90公斤等語（見
    本院卷第29頁背面及第31頁），被告亦供稱：我因為很生氣
    ，捨不得打她，用講的用罵的我都做過，我想說用綑綁的方
    式，綑綁告訴人之雙手雙腳後，告訴人還可以在床上轉身，
    但是無法下來行走等語（見本院卷第45頁背面、第46頁），
    顯然被告因一氣之下，想將告訴人綑綁，告訴人既係一女子
    ，且身材不如被告高大，其於進入房間後，在無任何防備之
    情形下突遭被告綑綁，因而無力抵抗或與之打鬥，乃事理之
    常，且依告訴人指訴之情節可知，告訴人並未與被告發生打
    鬥，尚難以告訴人除手腕外，其他部位並無傷勢，即認定告
    訴人係出於自願讓被告綑綁，是被告此部分辯解尚難採信。
    又被告辯稱並未說過「妳再動，就一刀捅死妳」云云，惟此
    情已據告訴人證述甚詳，依前所述，告訴人對於被告之綑綁
    行為確實有掙扎反抗，被告於盛怒之下所為之綑綁行為，因
    告訴人不願配合，堪認被告確有恐嚇告訴人之動機，告訴人
    之指述應屬可採，被告否認曾說該等恐嚇言語，尚非可採。
  (三)被告又辯稱綑綁告訴人時，並非故意造成告訴人受傷云云，
    惟依前所述，被告於綑綁告訴人之際，告訴人已有掙扎之行
    為，且被告於本院審理時自承：綑綁告訴人後，告訴人還可
    以在床上轉身，但是無法下來行走等語（見本院卷第46頁）
    。衡諸常情，一般人遭受非自願性之綑綁行為，會因掙扎而
    產生傷害，被告明知綑綁之過程，告訴人身體僅能在床上轉
    身，無法行走，會因掙扎而產生傷害，竟不顧告訴人之抗拒
    掙扎而猶為綑綁手腳之行為，其對於告訴人因受綑綁而有掙
    扎受傷之事實，應有預見，自應負傷害之責。被告前開所辯
    ，亦非可採。
  (四)辯護人雖辯稱「那妳就去死一死，就算妳父親是警察，我也
    可以找人把他做掉」之言語，是被告與告訴人通話時所說，
    告訴人於警詢時亦為相同陳述，而認告訴人應無產生害怕之
    可能云云。惟觀諸告訴人於警詢之證述：被告對我拍完照片
    後，就主動把我的雙手及雙腳之繩子解開，後來被告又說「
    就算妳父親是警察，我也可以找人把他做掉」，我聽到之後
    有心生畏懼等語（見偵查卷第9頁背面），足見被告並非於
    電話中為前開言語，告訴人更於本院明確證稱：被告是當面
    向我說的（見本院卷第32至33頁），辯護人所辯尚非可採。
  (五)再者，被告雖辯稱未說過「妳以後不管到那家公司上班，只
    要一交男朋友，我就會把裸照寄給他們」等言語，惟被告自
    承：我是要嚇告訴人，我有對告訴人說過「你這麼愛交男朋
    友，就去再交啊」等語，佐以被告於盛怒之下尚有佯裝拍攝
    告訴人裸照之行為，足認被告確有以寄發裸照一事恐嚇告訴
    人之動機，告訴人之指述應屬可採，被告辯稱未有上開恐嚇
    云云，應屬推諉卸責之詞，不足採信。至於辯護人辯稱於被
    告離開家中後，並未斷絕告訴人與外界之求援，告訴人甚至
    在被告家中「睡覺」，客觀上，告訴人應無害怕之情狀，僅
    屬辯護人之臆測之詞，亦非有據。
  (六)綜上所述，被告前揭否認犯罪之辯解，核屬臨訟飾卸之詞，
    難以憑採，其前揭犯罪事實已經證明，應依法論科。
二、論罪科刑部分：
  (一)按恐嚇取財罪之恐嚇行為，並無限制，凡以積極明示之言語
    、行為或其他暗示其危害，足使被害人理解其意義而使其心
    生畏怖者，均不失為恐嚇行為（最高法院75年度臺上字第20
    47號判決要旨參照）。又按刑法第305條之恐嚇危害安全罪
    ，係指單純以將來加害生命、身體、自由、名譽、財產之事
    ，恐嚇他人致生危害於安全者而言，如對於他人之生命、身
    體等，以現實之強暴、脅迫手段加以危害要挾，使人行無義
    務之事或妨害人行使權利，即應構成刑法第304條之強制罪
    ，縱有恐嚇行為，亦僅屬犯強制罪之手段，無更論以恐嚇危
    害安全罪之餘地（最高法院84年度臺非字第194號、93年度
    臺上字第3309號判決意旨參照）。本件被告以「妳再動，就
    一刀捅死妳」、「那妳就去死一死，就算妳父親是警察，我
    也可以找人把他做掉」等言語及佯裝拍攝告訴人裸照，手持
    數位相機揚言「妳以後不管到那家公司上班，只要一交男朋
    友，我就會把裸照寄給他們」等方式，通常之人均足以理解
    渠等行為之意涵，是被告上開行為自屬以積極明示之行為暗
    示告訴人現時及將來危害，足以使告訴人理解其意義而使其
    心生畏怖，揆諸上開說明，自屬恐嚇行為無疑。惟前揭「妳
    再動，就一刀捅死妳」之恫嚇性言語，既然是以現實的危害
    相脅，欲使告訴人對於被告之綑綁行為不為反抗，該脅迫行
    為應屬強制罪之手段，此部分自不應另論以恐嚇危害安全罪
    。又被告於綑綁告訴人之過程中，導致告訴人受有雙手腕瘀
    傷，乃被告施以強暴過程中之當然結果，亦不另論以傷害罪
    。是核被告上開所為，係犯刑法第304第1項之強制罪。另被
    告綑綁完告訴人之手腳後，又持數位相機佯裝拍攝告訴人之
    裸照，並出言：「妳以後不管到那家公司上班，只要一交男
    朋友，我就會把裸照寄給他們」、「那妳就去死一死，就算
    妳父親是警察，我也可以找人把他做掉」等語而為恐嚇，依
    被告供稱：綑綁是因為太生氣了，捨不得打她，用講的用罵
    的，我都做過，之所以脫告訴人衣服是要查告訴人有無與他
    人發生關係的跡證，我問告訴人與何人出去，告訴人不講，
    我就拿數位相機假裝拍照，說你那麼愛交就去交啊等語（見
    本院卷第46頁），顯見被告一開始僅係欲綑綁告訴人，其嗣
    後佯裝拍攝告訴人裸照時所為之恐嚇行為，應係另行起意，
    而欲使告訴人害怕，是其此部份所為，應另犯刑法第305條
    之恐嚇危害安全罪。被告所犯上開恐嚇危害安全罪及強制罪
    名，其犯意各別，罪名互異，應分論併罰，公訴人認被告係
    一行為觸犯傷害、強制及恐嚇罪，為想像競合犯，尚有未合
    。
  (二)爰審酌被告因與告訴人感情生波，不思以理性方法尋求解決
    ，卻憑藉自己之體力優勢，以尼龍繩將告訴人綑綁，並褪去
    告訴人之衣物，造成告訴人受有兩側手腕部瘀傷，且並以數
    位相機佯裝拍攝告訴人之裸照，以此恐嚇告訴人，顯見被告
    惡性非輕，犯罪手段非屬輕微，另考量被告犯罪後之態度，
    兼衡其犯罪動機及對告訴人心理所產生之危害等一切情狀，
    就所犯二罪分別量處如主文所示之刑，並定應執行刑，及諭
    知易科罰金之折算標準。扣案之紅色尼龍繩1捆為被告所有
    業經其供述在卷，為供犯罪所用之物，應依法宣告沒收。
據上論斷，應依刑事訴訟法第299條第1項前段，刑法第304條第
1項、第305條、第51條第5款、第41條第1項前段、第38條第1項
第2款，刑法施行法第1條之1，判決如主文。
本案經檢察官高維駿到庭執行職務。
中    華    民    國    99    年    6     月    30    日
                  刑事第七庭    審判長法  官  林庚棟
                                      法  官  林勇如
                                      法  官  章曉文
以上正本證明與原本無異。
如不服本判決應於收受送達後10日內向本院提出上訴書狀，並應
敘述具體理由；其未敘述上訴理由者，應於上訴期間屆滿後20日
內向本院補提理由書（均須按他造當事人之人數附繕）「切勿逕
送上級法院」。
                                      書記官  林義盛
中    華    民    國    99    年    6     月    30    日
附錄本案所犯法條
中華民國刑法第304條
以強暴、脅迫使人行無義務之事或妨害人行使權利者，處3年以
下有期徒刑、拘役或3百元以下罰金。
前項之未遂犯罰之。
中華民國刑法第305條
以加害生命、身體、自由、名譽、財產之事，恐嚇他人致生危害
於安全者，處2年以下有期徒刑、拘役或3百元以下罰金。

司法院資訊處製作；財團法人民間司法改革基金會備份。
